臺灣臺北地方法院民事判決
110年度訴字第2854號
原      告  占盛企業有限公司

法定代理人  李梅緣
訴訟代理人  呂文正律師
複 代理 人  蔣子嫣律師
被      告  謝進益
訴訟代理人  李德正律師
            廖乃慶律師
上列當事人間請求清償債務等事件，本院於民國110年10月1日言
詞辯論終結，判決如下：
    主  文
原告之訴及假執行之聲請均駁回。
訴訟費用由原告負擔。
    事實及理由
一、原告起訴依金錢借貸與債權讓與之關係請求被告給付新臺幣
    （下同）499萬4621元及其利息（見本院卷第9頁），嗣減縮
    請求金額為60萬元（見本院卷第143頁），經核與民事訴訟
    法第255條第1項第3款之規定相符，應予准許。
二、原告主張：被告於民國101年9月24日向訴外人李克毅稱其積
    欠交通卡費、需錢孔急，向李克毅擔任負責人之香港商聯升
    財務顧問有限公司台灣分公司（下稱聯升公司）借款60萬元
    ，聯升公司遂於101年9月25日以其兆豐國際商業銀行股份有
    限公司（下稱兆豐銀行）大稻埕分行帳戶將60萬元匯款至被
    告所有之銀行帳戶內（下稱系爭借款）；嗣因伊與聯升公司
    間有業務往來，聯升公司將系爭借款之債權讓與伊，並通知
    被告，惟被告迄未還款，爰依金錢借貸、債權讓與之關係請
    求被告如數給付並加計利息等語，聲明：㈠被告應給付原告6
    0萬元，及自起訴狀繕本送達被告1個月後翌日起至清償日止
    ，按週年利率5%計算之利息。㈡願供擔保，請准宣告假執行
    。
三、被告則以：伊因處理於香港之涉外案件而與李克毅合作，又
    李克毅承諾負擔伊前往香港之交通餐旅費用而將系爭款項匯
    予伊，伊自始未曾向聯升公司借款等語置辯，聲明：㈠原告
    之訴及假執行之聲請均駁回。㈡如受不利判決，願供擔保請
    准宣告免為假執行。
四、兩造均不爭執聯升公司之兆豐銀行大稻埕分行帳戶於101年9
    月25日匯款60萬元至被告之銀行帳戶內，並有聯升公司帳戶
    存款往來明細查詢、兆豐銀行110年7月28日兆銀總集中字第
    1100038117號函在卷可稽（見本院卷第25-31頁、第159頁、
    第169-171頁），堪信為真。原告主張被告向聯升公司借款
    ，嗣聯升公司將系爭借款債權讓與伊，依債權讓與、金錢借
    貸之關係請求被告給付60萬元及利息，為被告所否認，並以
    前揭情詞置辯，經查：
（一）依民法第294條第1項前段、同法第297條第1項前段規定，
      債權人得將債權讓與於第三人，惟非經讓與人或受讓人通
      知債務人債權讓與之事實，對於債務人不生效力。惟債權
      讓與係以移轉債權為標的之契約，讓與人為讓與時，自應
      以對債務人尚有債權存在為必要，否則無從為讓與（最高
      法院105年度台上字第47號裁判要旨參照）。又稱消費借
      貸者，於當事人間必本於借貸之意思合致，而有移轉金錢
      或其他代替物之所有權於他方之行為，始得當之，是以消
      費借貸，因交付金錢之原因多端，除有金錢之交付外，尚
      須本於借貸之意思而為交付，方克成立。倘當事人主張與
      他方有消費借貸關係存在者，自應就該借貸意思互相表示
      合致及借款業已交付之事實，均負舉證之責任。
（二）原告主張聯升公司前已寄發存證信函告知其將系爭借款之
      債權讓與原告，業據原告提出存證信函及其送達回執在卷
      （見本院卷第47-55頁），存證信函主旨載明：「…就台端
      （即被告）積欠本公司（即聯升公司）共計新台幣499萬4
      621元（包含系爭借款）債權，本公司將全數轉讓與占盛
      企業有限公司…」等詞（見本院卷第47頁），惟被告否認
      系爭借款存在，依前所述，自仍應由原告就系爭借款金錢
      之交付與借貸之合意，負舉證之責。
（三）原告雖舉聯升公司帳戶存款往來明細、李克毅與被告間10
      1年9月24日對話紀錄為證（見本院卷第29頁、第181-185
      頁，下稱系爭對話紀錄）以證明系爭借款存在，然前揭聯
      升公司帳戶存款往來明細，僅能證明聯升公司之銀行帳戶
      於101年9月25日匯款60萬元至被告之銀行帳戶內，而交付
      金錢之原因多端，尚不能因金錢之交付即據而推認系爭借
      款關係存在。又系爭對話紀錄雖載明：「…（被告）我信
      用卡被停卡了…如果真的資金不足的話，我再去想辦法，
      不然我大概快被銀行發支付命令了…（李克毅）我明天回
      來給你。上次不是搞定了？…（被告）一直未清償之前的
      交通卡費…（李克毅）星期五香港匯回來，今天收到，明
      天我回來可以全部給你…（被告）上次的錢不夠清償……（
      李克毅）沒問題，今天銀行剛通知香港匯款入帳了…（被
      告）OK謝了…（李克毅）別客氣，兄弟，我不會讓你崩盤
      的…（被告）唉…每月都在忙周轉…資金跟人力…」等詞（見
      本院卷第181-185頁），原告並據此主張，李克毅為聯升
      公司之負責人，且聯升公司復於101年9月25日匯款60萬元
      至被告之銀行帳戶，而法人本須透過其代表人為社會經濟
      活動，因此聯升公司確將60萬元貸與被告，被告亦知悉借
      款對象為聯升公司，被告則抗辯此為李克毅承諾負擔被告
      前往香港之交通餐旅費用。細繹系爭對話紀錄，至多僅可
      認被告因資金不足，忙於周轉，李克毅允諾匯款，尚難遽
      認被告與聯升公司合意由聯升公司借貸60萬元予被告、其
      等間成立系爭借款關係。是以，原告主張聯升公司與被告
      間有系爭借款關係，應非可採，聯升公司自無從將系爭借
      款債權讓與原告，則原告依據債權讓與及系爭借款之關係
      ，請求被告給付借款60萬元，應屬無據。　
五、綜上所述，原告依金錢借貸、債權讓與之關係請求被告給付
    60萬元，及自起訴狀繕本送達被告1個月後翌日起至清償日
    止，按週年利率5%計算之利息，為無理由，應予駁回。又原
    告之訴既然經本院判決駁回，其假執行之聲請亦失去依據，
    應一併駁回之。
六、本件事證已臻明確，兩造其餘之攻擊或防禦方法及所提之證
    據，經本院斟酌後，認為均不足以影響本判決之結果，自無
    逐一詳予論駁之必要。
七、據上論結，本件原告之訴為無理由，判決如主文所示。
中　　華　　民　　國   110    年    10    月    22    日
                  民事第五庭  審判長法  官  匡  偉
                                    法  官  楊承翰
                                    法  官  陳乃翊
以上正本係照原本作成。
如對本判決上訴，須於判決送達後20日內向本院提出上訴狀。如
委任律師提起上訴者，應一併繳納上訴審裁判費。
中　　華　　民　　國　　110 　年　　10　　月　　22　　日
                                    書記官　詹雅筠